福建高等法院金門分院刑事判決　　　　　99年度上訴字第23號
上　訴　人
即　被　告　戴碧力
選任辯護人　林國明律師
　　　　　　李志澄律師
上列上訴人即被告因誣告案件，不服福建金門地方法院98年度訴
字第35號，中華民國99年6月30日第一審判決（起訴案號：福建
金門地方法院檢察署98年度調偵字第20號），提起上訴，本院判
決如下：
    主  文
上訴駁回。
戴碧力緩刑貳年。
    事  實
一、盧根陣原係金門縣金城鎮和平新村社區發展協會第三任理事
    長，楊忠德、陳亞珠則分別為該協會第三任總幹事與會計。
    嗣盧根陣、楊忠德、陳亞珠等三人因須動支上開和平新村社
    區發展協會之郵局定期存款以補繳國稅局稅款乙事，乃於民
    國（以下同）98年3月11日晚上10時許，共同前往金門縣金
    城鎮和平新村46號地址欲找前任協會第二任理事長戴碧力商
    議，請求該前任理事長戴碧力在該發展協會之郵局定期存款
    單蓋章，惟因戴碧力拒絕，致與盧根陣發生口角並互毆（按
    戴碧力涉犯對盧根陣傷害罪部分，已據告訴人盧根陣於原審
    撤回告訴，並經原審為公訴不受理判決；另盧根陣涉犯對戴
    碧力傷害罪部分，亦據告訴人戴碧力於原審撤回告訴，業經
    原審於99年1月14日以98年度易字第76號為公訴不受理判決
    ）。詎戴碧力明知陳亞珠當時並未對其恐嚇，竟意圖使陳亞
    珠受刑事處分，先於98年3月12日晚上10時許至金門縣警察
    局金城分局金城派出所，向警員許燕鈞虛構捏造不實事實，
    誣指陳亞珠有對其恐嚇；繼於同（3）月15日上午10時餘許
    接續向警員許燕鈞誣指陳亞珠對其恫嚇稱：「今日若不蓋，
    就要給你好看」等語。
二、案經陳亞珠訴由金門縣警察局金城分局報請福建金門地方法
    院檢察署檢察官偵查後起訴。
    理  由
壹、程序方面：
一、按國家之刑罰權係對於每一犯罪事實而存在，因此具有一罪
    關係之犯罪事實，實體法上之刑罰權僅有一個，在訴訟法上
    自亦無從分割，無論起訴程序或上訴程序皆然。故在上訴程
    序，刑事訴訟法第348條第2項規定：「對於判決之一部上訴
    者，其有關係之部分，視為亦已上訴。」所謂有關係之部分
    ，係指判決之各部分在審判上無從分割，因一部上訴而其全
    部必受影響者而言，例如實質上一罪或有裁判上一罪之關係
    者均是，最高法院95年台上字第7140號刑事判決意旨參照。
    本件被告戴碧力就其被訴誣告陳亞珠有罪部分提起上訴，雖
    對於原判決關於被告戴碧力另涉犯有誣告楊忠德、陳亞珠傷
    害，暨誣告盧根陣、楊忠德恐嚇等犯行等之誣告罪部分不另
    為無罪諭知判決部分未上訴。惟查上開原判決對於被告不另
    為諭知誣告無罪判決部分因係與前揭原判決對於被告諭知誣
    告有罪部分係實質上一罪之關係，因在實體法上之刑罰權僅
    有一個，在訴訟法上自屬無從分割，且檢察官亦係認為單純
    之一罪關係，基於審判不可分之關係，前開原審對於被告不
    另為諭知誣告無罪判決之有關係部分，視為亦已上訴，並為
    上訴效力所及，故本院基於單一性案件上訴不可分原理，仍
    應就檢察官原起訴對於被告被訴誣告罪之全部犯罪事實調查
    審判，合先敘明。
二、檢察官起訴被告戴碧力誣告之範圍，原包括盧根陣於案發時
    地傷害被告戴碧力部分；惟盧根陣涉嫌於案發時地傷害被告
    戴碧力一案，業經福建金門地方法院檢察署檢察官以98年度
    偵續字第6號對盧根陣提起公訴（傷害罪）在案，此據原審
    調卷查明（原審卷第36頁、37頁；第85頁、86頁、第111頁
    、第182頁）；並經檢察官於99年6月1日在原審審理時亦當
    庭陳稱減縮上開部分之誣告事實（原審卷第111頁），從而
    自應就被告戴碧力誣告盧根陣傷害該部分事實予以剔除於審
    判範圍外，併予敘明。
三、關於被告戴碧力警詢筆錄記載之正確性：
（一）、按法院或檢察官為瞭解犯罪實況，獲得偵查之線索或審
        判之心證，以親身之感官、知覺對犯罪相關之人、物、
        地等證據及犯罪情形為勘驗，乃刑事訴訟法第212條規
        定之證據方法；如經書記官制作勘驗筆錄，並記載實施
        之年、月、日及時間、處所及其他必要之事項；復經制
        作筆錄之書記官與行勘驗之法官或檢察官在筆錄內簽名
        ，即符合刑事訴訟法第39條、第42條第1項、第43條規
        定之法定程式，而具有證據能力（最高法院93年度台上
        字第6171號刑事判決、臺灣高等法院92年8月刑事訴訟
        新制法律問題研討會第17號提案研討結果參照）。查本
        案被告戴碧力於98年3月15日接受警詢時，就先前告訴
        之被害事實為何之問答內容，即原審卷第53頁證物袋所
        附陳亞珠、楊忠德、盧根陣、戴碧力錄影光碟內檔名為
        「戴碧力.AVI」之錄影檔自17分52秒起至28分21秒止之
        談話內容，業經原審於99年3月16日在準備程序由受命
        法官依刑事訴訟法第279條第2項適用同法第277條規定
        以當庭播放之方式進行勘驗，並就勘驗之標的、時間、
        場所，暨錄影檔所示問答內容作成勘驗筆錄附卷（原審
        卷第86頁至第91頁），復經製作筆錄之書記官與行勘驗
        之受命法官簽名（原審卷第93頁），依上開說明，上揭
        警詢勘驗筆錄自得作為證據。
（二）、依刑事訴訟法第100條之2規定準用於詢問犯罪嫌疑人之
        同法第100條之1規定：「訊問被告，應全程連續錄音，
        必要時並應全程連續錄影，筆錄內所載之被告或犯罪嫌
        疑人陳述與錄音或錄影之內容不符者，除有急迫情況且
        經記明筆錄者外，其不符之部分，不得作為證據」，係
        指對「被告」或「犯罪嫌疑人」之詢問而言，並不包括
        被害人、告訴人或其他關係人在內（最高法院96年度台
        上字第5459號判決意旨參照）；且被告戴碧力於98年3
        月12日所作兩份警詢筆錄，就其到場接受詢問之緣由已
        分別載明：「我因為昨（11）日晚間約22時許，在金城
        鎮和平社區46號前遭人毆打，所以至貴所報案」、「我
        因為昨（12）日晚間約22時許，在金城派出所補充第二
        次筆錄製作」，並有要對某人提出告訴等語之記載（警
        卷第1頁、第4頁），可見被告戴碧力當時係以被害人之
        身份至警局報案，顯非前述規定所欲規範之對象。是以
        金門縣警察局金城分局99年2月8日金城警刑字第099000
        0371號函回覆，暨警員許燕鈞於99年6月1日在原審證稱
        其於98年3月12日對被告戴碧力製作上開兩次警詢筆錄
        均未錄音、錄影一節（原審卷第71頁、115頁、125頁）
        ，即不違背前述規定。
（三）、被告戴碧力於98年3月12日兩次製作警詢筆錄，就其提
        出告訴以外之其他陳述，並未經辯護人於刑事辯護要旨
        狀指摘筆錄之記載有何不符（見原審卷第29頁至第32頁
        ，辯護人98年11月30日刑事辯護要旨狀）；而被告戴碧
        力於98年3月12日在第二次警詢筆錄陳稱關於：「對方
        威脅我說，如果我今天不蓋就要給我好看。、、、。我
        要補充對和平社區發展協會、總幹事楊忠德、會計陳亞
        珠等三員正式提出傷害及恐嚇告訴」等語之記載，乃依
        被告戴碧力當時之陳述為記錄等情，業經證人即負責詢
        問、記錄之警員許燕鈞於99年6月1日在原審審理時到庭
        證稱明確（原審卷第112頁、第117頁至第120頁、第122
        頁、第123頁、第125頁）。若被告戴碧力於98年3月12
        日第二次向警報案時未一併表示欲對陳亞珠提出傷害、
        恐嚇之告訴，其於98年3月15日接受警詢時，焉會一再
        向警員提到：「陳亞珠我要繼續告她。、、、。」，「
        、、、，盧根陣才把我拖出去，一個從後面給我抓著，
        這個會計陳亞芬（誤載，應為陳亞珠）才把我抓著，抓
        著給他打，、、、？」，「（問：會計陳亞珠？）叫我
        要蓋印，有沒，對不？」，「（問：及盧根陣兩個一起
        那個，一起給你恐嚇？兩個一起就對了？）「嗯。」，
        「（問：她是恐嚇跟傷害？）嗯。」，「（問：恐嚇她
        說什麼？要給你死？或是怎樣？）她就說：『你若不蓋
        ，要給你好看』。」，「（問她說：『你若不蓋就要給
        你好看』，還有講什麼？）盧根陣？」，「（問：沒啦
        ！這女的。）這女的就是講這樣啊！」，「（問：她說
        ：『沒蓋就要給你好看』？）對啊！」，「（問：他就
        說：『你若不蓋，就要給你好看』等言語恐嚇，所以你
        …身…）我怕。」，「（問：及傷害喔..及傷害等情形
        …那個，陳亞珠是…）這又叫我要蓋，不蓋不行。」，
        「（問：沒有啦，她傷害是…幫忙抓，然後…）嗯幫忙
        扯啊，她把我抓得、、這件衣服、、你現在有看到，在
        這裡，、、、、我說：『你這樣子我跟你也無冤無仇，
        啊你這樣子把我抓著讓別人打』。」等語，此據原審於
        99年3月16日在準備程序時勘驗前揭98年3月15日被告戴
        碧力之警詢詢問光碟明確，製有該勘驗筆錄在卷可稽（
        原審卷第86頁、第88頁至第90頁勘驗筆錄）。參照被告
        戴碧力於98年3月12日兩次警詢筆錄最末均有「上開筆
        錄經受詢問人親閱無訛後始簽名捺印」之文句，並由被
        告戴碧力於該「受詢問人」行下方簽名、捺印可證（警
        卷第3頁、第5頁）。足認被告戴碧力於98年3月12日兩
        次警詢筆錄內所記載關於「我要對現任和平社區理事長
        盧根陣Ｚ000000000，住和平社區105號正式提出傷害告
        訴」（警卷第3頁）、「我要補充對和平社區發展協會
        、總幹事楊忠德、會計陳亞珠等三員正式提出傷害及恐
        嚇告訴」（警卷第5頁）等語部分，確係按照被告戴碧
        力之陳述記載，被告與其辯護人辯稱並未有如上陳述云
        云，因與事實不符，所辯自不足採。
（四）、被告戴碧力於98年3月15日下午1時餘許接受警詢時，自
        錄影時間17分52秒起至28分21秒止，其與警員間之問答
        內容，業經原審於99年3月16日在準備程序時勘驗前述
        98年3月15日被告戴碧力之警詢詢問光碟內容，彼此對
        話內容如下：「（問：之前，你（即被告戴碧力）98
        年3月12日對和平社區發展協會總幹事楊忠德及會計陳
        亞珠提出恐嚇及傷害告訴，情形如何？你講一下？）那
        個3月9日晚上7點多...。」，「（問：不是，那個你講
        過了。現在要講98年3月12日你告和平社區發展協會總
        幹事楊忠德及會計陳亞珠提出恐嚇及傷害，情形如何？
        你講一下？）」，「（問：這裡面都有寫了，重點是那
        個總幹事楊忠德？）楊忠德我要撤銷。」，「（問：我
        要撤銷對他（即楊忠德）的告訴，我現在在寫。）嗯喔
        。」，「（問：陳亞珠的部分？）陳亞珠我要繼續告她
        。」，「（、、、，盧根陣才把我拖出去，一個從後面
        給我抓著，這個會計陳亞芬（誤載，應為陳亞珠）才把
        我抓著，抓著給他打，、、、。」，「（問：會計陳亞
        珠？）叫我要蓋印，有沒，對不？」，「（問：及盧根
        陣兩個一起那個，一起給你恐嚇？兩個一起就對了？）
        嗯。」，「（她是恐嚇跟傷害？）嗯。」，「（問：恐
        嚇她說什麼？要給你死？或是怎樣？）她就說：『你若
        不蓋，要給你好看』。」，「（問：陳亞珠只有講這樣
        而已？）她說：『你一定要蓋，你今天一定要蓋』。」
        ，「（問：如果不蓋要給你…？）我不能說…我今天憑
        什麼說你叫我蓋我就來蓋，有沒？盧根陣就開始一直罵
        ：『你不？你不，今天恁爸就給你好看！』，就把我拖
        出去，拖下去說要打給我死，就開始打。」，「（問：
        她說：『你若不蓋就要給你好看』，還有講什麼？）盧
        根陣？」，「（問：沒啦！這女的。）這女的就是講這
        樣啊！」，「（問：她說『沒蓋就要給你好看』？）對
        啊！」，「（問：他就說：『你若不蓋，就要給你好看
        』等言語恐嚇，所以你…身…？)我怕。」，「（問：
        及傷害喔..及傷害等情形…那個，陳亞珠是…？）這又
        叫我要蓋，不蓋不行。」，「（問：沒有啦，她傷害是
        …幫忙抓，然後…？）嗯幫忙扯啊，她把我抓得…這件
       衣服…你現在有看到，在這裡，……………我說：『你
        這樣子我跟你也無冤無仇，啊你這樣子把我抓著讓別人
        打』。」等語，此有上開原審勘驗筆錄在卷足憑（見原
        審卷第87頁至第90頁勘驗筆錄）。由上述勘驗結果問答
        內容可知，被告戴碧力在警員向其查證3日前日（即3月
        12日）對楊忠德、陳亞珠提出傷害、恐嚇告訴之受害情
        形為何之時，被告戴碧力則自行提到要繼續告陳亞珠恐
        嚇及傷害（原審卷第88頁）；繼於警員一再追問那個女
        的陳亞珠究竟如何恐嚇、傷害後，被告戴碧力始稱陳亞
        珠亦向其恐嚇稱：「如果不蓋章就要給你好看」，使其
        心生畏懼，暨陳亞珠一直幫忙拉其（戴碧力）衣領讓盧
        根陣打等受害情節（原審卷第90頁、91頁），衡情當無
        將女「她」誤認為男「他」之可能；且被告戴碧力陳稱
        ：「你一定要蓋，你今天一定要蓋」乙語，係在表明陳
        亞珠亦向其恐嚇：「如果不蓋章就要給你看」之後（原
        審卷第89頁），另外補充之不同語句。則其於警詢筆錄
        就此段問答記載為：「（問：你於98年3月12日對和平
        社區發展協會總幹事楊忠德及會計陳亞珠恐嚇及傷害告
        訴行為是如何？）我要對總幹事楊忠德撤銷傷害告訴，
        會計陳亞珠及盧根陣一起恐嚇（如不蓋郵局定期存款單
        印章就要給你好看）等言語等恐嚇，使我心生畏懼及陳
        亞珠幫忙拉衣領讓盧根陣打我及傷害我身體多處等傷害
        等情。」（警卷第8頁），即與被告戴碧力實際陳述之
        上揭勘驗內容及語意相符。辯護人謂警員製作筆錄時，
        未細分被告戴碧力所指之行為人究係女「她」或男「他
        」，受訊之被告戴碧力僅提到「你一定要蓋，你今天一
        定要蓋」云云，顯與實情不符，自不能適用刑事訴訟法
        第100條之2準用第100條之1第2項規定排除其證據適格
        。
四、關於證據能力之判斷：
（一）、被告之自白祇要具有任意性，並與事實相符，不分係在
        審判內、外所為，均有證據能力。而本件被告就其於警
        詢、偵訊時所為供述之任意性均不爭執；且被告所為各
        該不利於己之供述，按後段理由所述均與事實相符，復
        查無刑事訴訟法第156條第1項、第158條之2所定不得作
        為證據之情形，則被告於警詢及偵訊時所為不利於己之
        供述，即均有證據能力。
（二）、除顯有不可信之情況外，從事業務之人於業務上例行製
        作之紀錄文書、證明文書，得為證據，刑事訴訟法第15
        9條之4第2款定有明文。而醫師執行醫療業務時，不論
        患者是因病尋求診療，或因特殊目的而就醫，依醫師法
        第12條第1項規定均應於醫療過程中製作病歷，該病歷
        即屬醫師於醫療業務過程中所須製作之紀錄文書；且每
        一醫療行為均屬可分，其接續看診之行為亦構成醫療業
        務之一部分，其中縱有因訴訟目的而求診，對醫師而言
        ，仍為其醫療業務行為之一部分；而應依法製作病歷，
        如此所出填載之病歷，與通常之醫療行為所製作之病歷
        無殊，均屬醫師執行醫療業務所製作之紀錄文書。又診
        斷證明書係依病歷所轉錄之醫療上證明文書，醫師如無
        法定理由，依醫師法第17條規定，既不得拒絕出具診斷
        書；若所交付之診斷證明書內容虛偽，同法第28條之4
        第5款規定已定有鉅額罰鍰、限制執業範圍、停業處分
        或廢止執業執照、廢止醫師證書等嚴厲之處罰以為嚇阻
        ，故其真實性之保障極高。且卷附之衛生署金門醫院診
        斷證明書之出具人金門醫院，與該診斷證明書記載之患
        者盧根陣、戴碧力（警卷第35頁、36頁）僅係一般之醫
        病關係，其雙方亦無仇隙，即無顯無不可信之情況，應
        有證據能力（最高法院97年度台上字第666號判決意旨
        參照）。
（三）、卷附之楊忠德、陳保銀之警詢筆錄，盧根陣、陳亞珠、
        楊忠德、陳保銀之偵訊筆錄，暨財政部台灣省北區國稅
        局金門稽徵所98年2月17日北區國稅金門一字第0980000
        109號函、金城鎮和平新村社區發展協會98年3月10日和
        平字第09800016號函、移交清冊目錄、金城鎮和平新村
        社區發展協會97年9月20日和平字第097000023號函、退
        回信封，雖均係被告以外之人在審判外所為之書面陳述
        ；然當事人就其證據能力於原審準備程序及審判期日均
        未爭執，且已同意作為證據（原審卷第43頁至第45頁）
        ，本院審酌各該言詞陳述及書面作成時之情況，並無違
        法取得或證明力過低等不宜作為證據之情形，依刑事訴
        訟法第159條之5第1項規定，自均有證據能力。
（四）、檢察官所引用之盧根陣、陳亞珠之警詢筆錄，業經被告
        之辯護人於99年6月1日在原審審理時表示同意使用（原
        審卷第154頁、第171頁），依刑事訴訟法第159條之5第
        1項規定，應有證據能力。
（五）、照片乃透過照相機機械地將一定事實留存於軟片或相紙
        上，基本上未介入人的心理供述過程，非屬供述證據；
        且拍攝被告戴碧力傷勢之卷附照片5張（附於98年度偵
        字第160號偵查卷存放袋），與被告戴碧力是否誣告之
        認定有關，應有證據能力。
貳、實體方面，誣告罪有罪部分：
一、本件訊據被告戴碧力矢口否認有誣告陳亞珠之犯行，辯稱：
    1、其於警局製作警詢筆錄時，因當時頭部受傷，惟其於警
    局係陳稱盧根陣要其本人在定期存單上蓋章，如果不蓋章的
    話要給其本人好看，並未指稱陳亞珠曾經說過上開言語。2
    、其於警詢時只陳稱，陳亞珠有對其本人講「今天一定要蓋
    章，不蓋不可以」，惟其並未指稱陳亞珠有恐嚇其本人。3
    、本件純屬誤會，其並未誣告陳亞珠，等語。
二、辯護人除提出書狀為被告辯護外，另辯護略稱：1、從被告
    戴碧力於98年3月12日兩次警詢筆錄與檢察官之偵訊筆錄及
    原審法院審理中之筆錄以觀，被告均未有陳稱指述告訴人陳
    亞珠有對其（被告）恐嚇之情事，故被告並無誣告陳亞珠之
    意思。2、原審只以98年3月15日警詢筆錄內容（即警卷第8
    頁第4、5行所記載：「我要對總幹事楊忠德撤銷傷害告訴，
    會計陳亞珠及盧根陣一起恐嚇（如不蓋郵局定期存款單印章
    就要給你好看）等言語恐嚇」）來認定被告有誣告行為，則
    與實情有所差距。3、原審應該要從被告在整個警詢、偵查
    至原審審理中全部之陳述來認定，不能僅因被告一次有誤解
    之回答或陳述，來認定被告有誣告之行為與犯意。原審在99
    年3月16日勘驗被告於98年3月15日之警詢錄影光碟，該警詢
    錄影光碟只有錄音沒有影像，原審在99年3月16日準備程序
    筆錄第6頁第6行：是播放「戴碧力.AVI」錄影檔17分52秒至
    28分21秒所顯示之雙方談話內容如下：...開始至第10頁第1
    8行有翻譯錄音光碟的內容，從錄音內容被告都沒有說陳亞
    珠有說過不蓋章要你好看等言語，只有在勘驗筆錄第8頁講
    錯一句話，原審即認定被告有誣告的意思，各等語。
三、本院查：
（一）、被告戴碧力於98年3月15日上午10時餘許接受警員許燕
        鈞調查詢問時供稱：要繼續告陳亞珠恐嚇及傷害，陳亞
        珠亦向其恫稱：「如果不蓋章就要給你看」，使其心生
        畏懼，又一直拉其衣領讓盧根陣打等語，業經原審勘驗
        上開期日警詢錄影光碟明確，並認定如前段理由所述（
        見本判決理由欄壹、三之（四）所述）；且被告於98年
        12月1日在原審準備程序就整理之不爭執事項：「戴碧
        力於98年3月15日製作警詢筆錄時，除撤銷對楊忠德之
        傷害告訴外，另向金門縣警察局金城分局警員申告：陳
        亞珠及盧根陣一起對我恐嚇，陳亞珠並幫忙拉衣領讓盧
        根陣打我及傷害我身體多處等犯行」之事實，已當庭表
        明正確等語明確（見原審卷第47頁），復供稱：「當天
        下午的時候我就在電話裡面跟楊忠德講過，…………，
        那有人晚上十點多來找我，然後又把我拉出去打，所以
        後來我在警察局很生氣，就告盧根陣傷害，後來我是想
        說他們三個人既然一起來找我談事情，就要保護我，竟
        然打我，然後陳亞珠又在後面拉我衣領，所以我認為他
        們三個人都有責任，就告他們三個人傷害兼恐嚇，、、
        。」等語在卷（原審卷第39頁）。足認被告於上開時點
        於警局接受調查詢問時，確有向警員表示要告訴陳亞珠
        對其恫嚇：「今日若不蓋，就要給你好看」等語（警卷
        第8頁）之事實甚明。
（二）、被告戴碧力於98年3月15日雖係以傷害罪犯嫌之身份接
        受警員調查詢問；然被害人就被害之事實已否提出告訴
        ，本應依其向有犯罪偵查權限之機關申告被害事實時有
        無請求追訴、究辦之意思而定（如無此意思，縱係以被
        害人身份報案，仍難謂已告訴），即不因其應詢（訊）
        時之身分而受影響。何況被告戴碧力之前於98年3月12
        日在第二次警詢時已對告訴人陳亞珠提出告訴，有其警
        詢筆錄在卷可稽（警卷第5頁）。嗣被告戴碧力於同（
        98 ）年3月15日於警詢時，經警員詢問3日前（即3月12
        日）對楊忠德、陳亞珠提出傷害、恐嚇告訴之受害情形
        為何後（警卷第8頁），被告戴碧力亦陳稱告訴人陳亞
        珠亦向其本人恫稱：「如果不蓋章就要給你看」，使其
        心生畏懼，暨陳亞珠幫忙拉其本人衣領讓盧根陣打傷等
        語，已如前述；可見被告戴碧力於上開期日（即3月12
        日）之警詢陳述顯有補充先前告訴內容之意甚明。遑論
        被告戴碧力於該次警詢詢問過程中業已陳稱要繼續告陳
        亞珠恐嚇及傷害等情。由此可見，被告戴碧力於98年3
        月15日在警詢時所為上開陳稱，確有申告其被告訴人陳
        亞珠恐嚇、傷害而向警請求追訴之意思。足認被告戴碧
        力顯係向有犯罪偵查權限之機關提出告訴甚明。辯護人
        辯稱被告當天受通知後係以犯罪嫌疑人身分到場應訊，
        並非告訴筆錄云云，尚有誤會。
（三）、
     1、告訴人陳亞珠自警詢、偵查中至原審審理時均否認其於
        案發時之商議、衝突過程中，有向被告戴碧力恫稱：「
        如果不蓋章就要給你看」等語（警卷第23頁、98年度調
        偵字第20號偵查卷第12頁、原審卷第141頁、第152頁）
        。
     2、又案發時在場證人楊忠德、盧根陣及陳保銀（證人陳保
        銀係被告戴碧力之配偶）等三人分別於檢察官偵查、原
        審審理時均證稱渠等未聽到告訴人陳亞珠有對被告戴碧
        力揚言恐嚇前揭言語（楊忠德部分：見98年度調偵字第
        20號偵查卷第13頁、原審卷第131頁、第132頁、第137
        頁；盧根陣部分：見98年度調偵字第20號偵查卷第14頁
        、原審卷第158頁、第163頁、第169頁；陳保銀部分：
        見原審卷第180頁）。參照被告戴碧力於99年6月1日在
        原審審理時供稱：「（問：陳亞珠及楊忠德於案發當時
        ，有沒有向你說：『你今天如果不蓋章，就要給你好看
        』或『本日如果不蓋郵局存單印章，就要給你好看』？
        ）沒有，他們二人沒有說。」，「（問：在案發當時向
        你說：『你今天如果不蓋章，就要給你好看』或『本日
        如果不蓋郵局存單印章，就要給你好看』，祇有盧根陣
        一人嗎？）是的，只有盧根陣講這句話。」等語明確（
        原審卷第194頁）。
     3、故由上開1、2、各點說明可知，告訴人陳亞珠於案發時
        確實未向被告戴碧力揚言恫嚇稱：「如果不蓋章就要給
        你看」等語至明。
（四）、按刑法第305條規定之「恐嚇」行為，乃以將欲加害生
        命、身體、自由、名譽、財產等足以使人心生畏懼之惡
        害，透過言語、文字或動作，直接或間接地通知被害人
        之謂；而社會上經常出現之「要你好看！」、「給你好
        看！」乙語，係嗆明要讓對方有好下場讓人觀看之反（
        狠）話，顯有將欲加害對方身體之警告、威攝意味，即
        係客觀上足以使人聞之生畏之惡害通知；如以此語句通
        知對方，自應構成恐嚇危害安全罪。
（五）、又刑法上之誣告罪，祇要所告事實一部分係故意虛構，
        即足以成立，本不以全屬捏造為必要，最高法院20年上
        字第662號著有判例可資參照；且被告於案發時既全程
        在場，就告訴人陳亞珠只稱：「你今天一定要蓋章」乙
        事知之甚詳，且其於原審審理時已自承告訴人陳亞珠並
        未對其揚言恐嚇稱：「你今天如果不蓋章，就要給你好
        看」或「本日如果不蓋郵局存單印章，就要給你好看」
        等語，已如前述。詎被告竟於警員詢問先前之告訴內容
        為何時，捏造告訴人陳亞珠亦向其恫嚇稱：「如果不蓋
        章就要給你看」之不實事實，顯有使告訴人陳亞珠被追
        訴恐嚇罪行之意圖甚明。
（六）、綜上所述，被告戴碧力既已供承告訴人陳亞珠並未對其
        揚言恐嚇稱：「你今天如果不蓋章，就要給你好看」或
        「本日如果不蓋郵局存單印章，就要給你好看」等語，
        已如上述；且案發時在場之證人陳保銀（係被告戴碧力
        之配偶）與楊忠德、盧根陣等三人各於偵查或原審審理
        時分別證稱渠等未聽到告訴人陳亞珠有對被告戴碧力揚
        言恐嚇上揭言語等情，亦如前述。足認被告戴碧力明知
        告訴人陳亞珠並未於如事實欄第一段所述時地對於被告
        揚言恐嚇與恫嚇稱：「今日若不蓋，就要給你好看」等
        語，據其竟虛構捏造不實事實，誣指告訴人陳亞珠有對
        其恐嚇，並對其恫嚇稱：「今日若不蓋，就要給你好看
        」等語，已如前述。可見被告否認有對告訴人陳亞珠犯
        誣告罪犯行，辯稱並未誣告陳亞珠，純屬誤會云云，無
        非事後卸責之詞，不足採信。辯護人前開所辯，亦不足
        取。本件被告誣告陳亞珠之犯行事證明確，其犯行應堪
        認定。
四、論罪科刑部分：
（一）、查被告虛構捏造不實事實，誣指陳亞珠於案發時向其恐
        嚇及恫嚇稱：「如果不蓋章就要給你看」等語，而向有
        犯罪偵查權限之司法警察申告陳亞珠有對其上開恐嚇之
        不實事實，核被告戴碧力所為，係犯刑法第169條第1項
        之誣告罪。而誣告罪側重在國家偵查、審判權限之維護
        ，被誣告之個人因此枉受追訴，僅係國家偵審權限不當
        行使之結果，非直接之被害人，故本案被告就同一事實
        於98年3月12日及同年3 月15日接續向警察機關誣指陳
        亞珠涉嫌恐嚇之不實事實，僅妨害一個國家法益，即應
        評價為一個誣告行為（最高法院25年12月22日決議（一
         ）、82年度台上字第6367號刑事判決意旨參照）。
參、不另為無罪諭知部分：
一、公訴意旨另以：被告戴碧力明知楊忠德、陳亞珠於98年3月1
    1日晚上10時許，在其金門縣金城鎮和平新村46號住處前商
    議時，未曾出手毆打其身體，盧根陣、楊忠德亦未向其恫稱
    ：「本日如不蓋郵局存款單印章，就要給你好看」，竟意圖
    使盧根陣、楊忠德、陳亞珠受刑事處分，分別於同（3）月1
    2日、15日向金門縣警察局金城分局警員誣指楊忠德、陳亞
    珠於前揭時、地對其傷害，暨盧根陣、楊忠德對其為恐嚇，
    而對渠提出傷害、恐嚇之告訴云云，因認被告就此部分亦涉
    犯有刑法第169條第1項之誣告罪嫌。
二、訊據被告戴碧力對其於前揭時、地對盧根陣、楊忠德、陳亞
    珠提出傷害、恐嚇告訴部分，堅決否認有何誣告犯行，於原
    審辯稱如下：
（一）、其於98年3月12日下午及晚上至上揭金城警察分局所製
        作之兩次警詢筆錄，僅供稱：我有與盧根陣拉扯、打架
        、互毆，暨盧根陣以拳腳打我，並恐嚇我說：「如不蓋
        章，要給你好看」等語，對陳亞珠部分則指稱：陳亞珠
        有拉扯我後面衣領而已，全未提到陳亞珠、楊忠德有何
        傷害、恐嚇之具體行為（警卷第2頁、3頁、5頁）；至
        其受盧根陣提出告訴後，依警分局派出所通知於98年3
        月15日至前開金城派出所接受調查詢問，並非製作告訴
        筆錄，本不足以作為誣告之依據；且其本人於是日所述
        經過大致相同，併撤回對楊忠德之傷害告訴，故對楊忠
        德部分即自始至終未有任何犯罪事實方面之具體敘述（
        警卷第7頁、第8頁）。
（二）、告訴人陳亞珠於案發時確有拉住其後面衣領之行為，此
        為告訴人陳亞珠於98年3月12日、同年3月15日在警詢時
        所自承（警卷第20頁、第23頁）。其本人於警詢時如此
        陳述乃屬事實，並非虛構。至於楊忠德部分，被告既未
        就其有何具體犯罪事實之指訴，自亦不生虛構事實而為
        誣告之問題，公訴意旨就此所為之指控，顯有未合。
（三）、又其本人於警詢時就恐嚇部分所述，僅指盧根陣一人而
        已；惟警員於制作警詢筆錄時，未詳細區分、詢明其所
        指之行為人，始含混記載為一併告訴楊忠德、陳亞珠恐
        嚇；且所謂「要給（某人）好看」乙語，並非將欲加害
        生命、身體、自由、名譽、財產之惡害通知，顯非恐嚇
        行為。何況其既與盧根陣等人發生口角衝突，事出有因
        ，不能僅因盧根陣等人否認，即認必無其事；再者，盧
        根陣確曾揚言「要給（某人）好看」，亦據陳保銀於偵
        查時證述甚詳，故其就此部分自亦無誣告可言。
三、按犯罪事實應依證據認定之，無證據不得認定其犯罪事實；
    又不能證明被告犯罪者，應諭知無罪之判決，刑事訴訟法第
    154條第2項、第301條第1項前段分別定有明文。而用以證明
    犯罪事實之證據，需達通常一般人均不至於有所懷疑，堪予
    確信其已臻真實者，始得據為有罪之認定；倘其證明尚未達
    無可置疑之程度，或積極證據本身存有瑕疵，致無從獲得有
    罪之確信時，即應為有利於被告之判斷而判決無罪（最高法
    院82年度臺上字第163號、76年度臺上字第4986號、30年度
    上字第816號判決意旨參照）。又告訴人之告訴，係以使被
    告受刑事訴追為目的，其陳述是否與事實相符，即應調查其
    他證據以資審認；倘其陳述存有瑕疵，則在尚未究明之前，
    即不得遽採為斷罪之基礎（最高法院69年台上字第1531號判
    例、83年度台上字第989號判決意旨參照）。再者，被告依
    刑事訴訟法第154條第1項所揭示之無罪推定原則，既無自證
    己罪之義務，刑事訴訟法第161條第1項更規定檢察官就被告
    之犯罪事實應負舉證責任，並指出證明之方法，檢察官就此
    即具有蒐集、提出證據，以說服法官之實質舉證責任；至於
    修正前刑事訴訟法第163條第1項及修正後刑事訴訟法第163
    條第2項關於法院調查證據之規定，乃指法院應於訴訟當事
    人舉證之範圍內，依職權或聲請，循刑事訴訟法第164條以
    下關於證據調查之程序及方法而為調查，以將檢察官及其他
    當事人之舉證，轉換為法院之證據認知，究明證據之適格與
    其證明力，非謂事實審法院就卷存證據為調查外，負有另行
    蒐集證據之義務。是以檢察官所提出之證據，倘不足為被告
    有罪之積極證明，或其指出之證明方法，無從說服法院形成
    被告有罪之心證時，自應為被告無罪判決（最高法院91年台
    上字第4091號、92年台上字第128號判決意旨參照）。
四、本件公訴人認被告戴碧力涉犯有誣告楊忠德、陳亞珠傷害，
    暨誣告盧根陣、楊忠德恐嚇等犯行，無非係以被告戴碧力及
    盧根陣、陳亞珠、楊忠德之警詢、偵訊筆錄，暨財政部台灣
    省北區國稅局金門稽徵所函、金城鎮和平新村社區發展協會
    函、移交清冊目錄、報案三聯單為其論據，惟查：
（一）、按刑法上之誣告，係指明知無此事實，故意捏造、虛構
        而為申告、告訴、告發、自訴或報告之意（最高法院21
        年上字第334號、40年臺上字第88號判例意旨參照）；
        倘非虛構事實，縱其申告之內容不構成犯罪，或與所告
        犯罪構成要件不符，亦不成立本罪。
（二）、卷附之財政部台灣省北區國稅局金門稽徵所函、金城鎮
        和平新村社區發展協會函、移交清冊目錄、報案三聯單
        （警卷第45頁至第49頁），僅分別與催繳欠稅、函請配
        合、移交內容、報案受理等情節有關，並非案發時何人
        傷害、恫嚇被告，或被告報案時主觀認知狀態之證據，
        即均不足以證明被告有無誣告之犯行。
（三）、
     1、被告戴碧力與告訴人盧根陣發生爭執後受有左臉裂傷、
        左足第3趾骨骨折及右手第3、4指擦傷之傷害，有診斷
        證明書影本及照片5張在卷可稽（警卷第36頁與98年度
        偵字第160號偵查卷第20頁證物袋）；其中被告戴碧力
        之左臉裂傷及左足趾骨折，均非通常跌倒易致之傷勢，
        即有可能係被毆打造成。
     2、參照告訴人陳亞珠於98年3月12日在警詢調時供稱：「
        戴碧力很生氣往門口院子鞋櫃不知拿何東西，我看不清
        楚，就在和平社區46、47號附近巷道就發生扭打在雙方
        都在地上滾動，、、」等語（警卷第20頁）；楊忠德於
        98年3月12日、3月16日各於警詢陳稱：「（你是否於98
        年3月11日22時左右在金城鎮和平社區46號前，有看到
        盧根陣與戴碧力雙方有拉扯打架互毆情形發生？）有。
        」，「（問：雙方是有何恩怨？因何事要打架？）當時
        之情形是我與盧根陣及陳亞珠3人去找戴碧力拜託他蓋
        社區定存印鑑更換卡，戴碧力稱他已卸任理事長，不要
        蓋章，戴碧力就與理事長盧根陣雙方慢慢的發生口角，
        、、，盧根陣一閃身到我身後去，就跟戴碧力打起來了
        。」、「忽然間盧根陣把我甩開，然後跑到我後面他們
        兩個就打起來了，、、」各等語（警卷第25頁、第26頁
        、第30頁）。
     3、證人即被告戴碧力之配偶陳保銀於98年3月15日在警詢
        時陳稱：「然後盧根陣出手拉我先生（戴碧力）胸口並
        出拳打他（戴碧力）之後就拉出去門口，然後陳小姐拉
        住我先生（戴碧力）後衣領，我先生（戴碧力）叫說陳
        小姐不要一直拉我衣領，盧根陣就一直打我先生（戴碧
        力），打到我先生（戴碧力）左眼皮流血躺在地上，、
        、」等語在卷（警卷第32頁）；嗣於98年10月14日在檢
        察官偵查時證稱：「盧根陣就將該張單子交給我先生，
        我先生又推還給盧根陣，雙方互推該張單子一陣子，盧
        根陣就生氣了，盧根陣就出拳打我先生戴碧力左邊的臉
        ，……………，接著楊忠德就散開了，盧根陣又往先生
        這邊衝過來打我先生的頭，…………，我一直用台語說
        ：『好心的，不要這樣』，我先生就說流血了，我靠近
        一看真的是滿臉的血，…………，盧根陣用腳踢我先生
        的腳，、、」等語明確（98年度偵續字第6號偵查卷第
        15頁）。
     4、由上述說明，可見告訴人盧根陣在發生口角後，確曾毆
        打踢踹被告戴碧力至明。由此可見被告戴碧力受有前述
        1、所述之傷害確是事實，並非捏造。
（四）、
     1、告訴人陳亞珠與被告戴碧力之身高，雖分別為158公分
        對171公分之差距（98年度偵續字第6號偵查卷第18頁）
        ；然被告戴碧力於99年6月1日在原審審理時穿著案發當
        天所著背心讓告訴人陳亞珠伸手試拉，確可搆著拉到被
        告戴碧力等情，業據原審於審理時勘驗明確，並記明筆
        錄在卷（原審卷第153頁），並有照片2張在卷可證（原
        審卷第217頁）。
     2、參照證人陳保銀於98年3月15日在警詢陳稱：「然後盧
        根陣出手拉我先生胸口並出拳打他之後就拉出去門口，
        然後陳小姐拉住我先生後衣領，我先生叫說陳小姐不要
        一直拉我衣領。………。陳小姐是一直拉我先生衣領，
        拉到我先生流血倒地後才放開。」等語（警卷第32頁、
        第33頁）；嗣於98年10月14日在檢察官偵查時證稱：「
        盧根陣就出拳打我先生戴碧力左邊的臉，亞珠就用兩隻
        手拉住我先生的後衣領，並往後拉，楊忠德則趕緊站到
        我先生以及盧根陣的中間，臉部比較貼近我先生，推開
        他們，、、」(98年度偵續字第6號偵查卷第15頁、14頁
        ）；復於99年6月1日在原審審理時證稱：「（問：陳亞
        珠在案發當晚是否有抱一個小孩子去現場？）………，
        她就兩手拉我先生衣領。」，「（問：陳亞珠有全程拉
        著戴碧力的衣領嗎？何時放手的？）拉扯很久，那個人
        （指盧根陣）一直打他（戴碧力），她（陳亞珠）還一
        直拉著他（戴碧力），一直到我先生他流血。」等語（
        原審第179頁、180頁、172頁）。
     3、告訴人陳亞珠於98年3月12日、15日分別在警詢陳稱：
        「我就想上前制止勸架，我就拉戴碧力後面衣服，因為
        我用右手拉他之衣領而左手抱小孩，我的右手衣袖有血
        跡，我因為女孩子拉不動雙方也衝了出去，、、。」、
        「（問：戴碧力控告你說於98年3月11日晚上22時分許
        在和平社區46號門口有拉他後衣領，請你做解釋？）我
        拉他衣服是因為他很生氣要跟盧根陣理論，看勢雙方要
        打起來了，因為我手上有抱小孩，所以就放了，我根本
        沒有打他。」各等語在卷（警卷第20頁、第23頁）。
     4、由上開說明，可見告訴人陳亞珠於案發時為勸阻另一告
        訴人盧根陣與被告戴碧力雙方鬥毆，確有自後拉住被告
        戴碧力衣領之行為，堪認被告就此所辯為實在。故告訴
        人陳亞珠於偵查及原審審理時先後改稱祇拉被告戴碧力
        手臂，繼而完全否認有拉被告戴碧力之行為等情，即非
        可採。
（五）、
     1、被告戴碧力與盧根陣、陳保銀，固均稱案發時陳亞珠、
        楊忠德未出手毆打被告戴碧力（被告戴碧力部分見98年
        度偵續字第6號偵查卷第17頁、原審卷第192頁；盧根陣
        部分見98年度調偵字第20號偵查卷第14頁、原審卷第16
        6頁；陳保銀部分見98年度偵續字第6號偵查卷第15頁、
        原審卷第179頁）。然觀諸被告戴碧力歷次警詢、偵查
        筆錄，就陳亞珠、楊忠德於案發時之行為，僅稱盧根陣
        歐打其本人時，陳亞珠一直從後面幫忙拉住其衣領讓盧
        根陣打，楊忠德站在中間將其本人與盧根陣推開，雖未
        提到陳亞珠、楊忠德有如何加以毆打等情事（警卷第2
        頁至第8頁，96年度調偵字第20號偵查卷第14頁，98年
        度偵續字第6號偵查卷第17頁、18頁）。
     2、然告訴人陳亞珠於案發當時為制止被告戴碧力與盧根陣
        雙方衝突，確曾出手自後拉住被告戴碧力所著背心之衣
        領等情，已如前述。再者被告戴碧力確受有前述左臉裂
        傷、左足第3趾骨骨折及右手第3、4指擦傷等傷害，則
        係事實而非憑空捏造。何況盧根陣亦有與被告戴碧力發
        生衝突，並由告訴人陳亞珠拉住被告戴碧力之衣領，楊
        忠德亦居中將被告戴碧力推開等情，亦據楊忠德於98年
        10月14日在檢察官偵查中供稱：「我轉身過去就看到他
        們兩個人（指盧根陣與被告戴碧力）倒在地上，肢體有
        碰在一起，盧根陣是在下面，戴碧力壓在盧根陣身上，
        、、、，我只是趕緊將他們兩人拉開，我一手拉一個，
        、、、，我夾在中間一手推一個人將他們分開，、、。
        」等語在卷（98年度偵續字第6號偵查卷第13頁、12頁
        ），且證人陳保銀於上開偵查中亦證稱，楊忠德有將盧
        根陣與被告戴碧力雙方推開等情，已如前述（見本判決
        理由欄參、四、（四）之2所述）。
     3、由上說明可知，被告戴碧力對告訴人陳亞珠、楊忠德提
        出傷害告訴，祇是單純請求究辦，並未虛構任何犯罪事
        實至明。至於告訴人陳亞珠拉住被告衣領讓盧根陣毆打
        ，以及楊忠德從中將互毆拉扯之被告戴碧力與盧根陣推
        開各等情，亦屬事實。從而被告戴碧力於警詢時雖對陳
        亞珠、楊忠德提出傷害告訴，實難認被告在主觀上有意
        圖使陳亞珠、楊忠德受刑事處分，而具有誣告之故意。
（六）、本案發生時，告訴人盧根陣確有毆踹被告戴碧力致被告
        受傷流血之事實，而另一告訴人陳亞珠係自後拉住被告
        戴碧力衣領不放各等情，已如上述。惟告訴人盧根陣於
        警詢、偵查及原審審判時卻一再辯稱其僅出手格擋、防
        衛，並未毆打、踹踢被告戴碧力云云（警卷第13頁至第
        15頁，98年度調偵字第20號偵查卷第12頁，98年度偵續
        字第6號偵查卷第19頁、20頁，原審卷第159頁、160頁
        、166頁、167頁）；告訴人陳亞珠於偵查、原審審理時
        時亦先則改稱只拉戴碧力手臂，繼而完全否認曾經拉住
        戴碧力（98年度調偵字第20號偵查卷第12頁，98年度偵
        續字第6號偵查卷第18頁，原審卷第151頁、152頁）。
        由此可見告訴人盧根陣及陳亞珠於得知渠等被訴傷害後
        ，遇到己身涉嫌之指控，均為不實之陳述，自即期待渠
        等二人就同有利害關係之關鍵問題「盧根陣當時曾否出
        言恐嚇戴碧力」乙事，不相迴護、卸免而為誠實、真摯
        地陳述。則告訴人盧根陣與其配偶陳保珠就此一爭點所
        為沒有恐嚇或沒有聽到之證詞，自不值採信。
（七）、關於被告戴碧力跌倒後爬起時曾拾一支木棍揮打正欲逃
        走之告訴人盧根陣背部乙事，業經告訴人盧根陣、陳亞
        珠證稱無訛，並經被告戴碧力供承不諱（盧根陣部分見
        警卷第13頁、14頁，98年度調偵字第20號偵查卷第12頁
        、原審卷第167頁；陳亞珠部分見警卷第20頁、23頁，
        98年度偵續字第6號偵查卷第19頁，原審卷第146頁、15
        0頁、151頁；戴碧力部分見原審卷第39頁、192頁）；
        告訴人陳亞珠於衝突過程中曾拉住被告戴碧力背心之衣
        領乙節，亦如前述，即均屬確實已發生之事實；而楊忠
        德為勸阻衝突，既居中拉開被告戴碧力與告訴人盧根陣
        雙方，其對旋即繞過身後而與被告戴碧力動手之告訴人
        盧根陣嗣在地上扭打，暨被告戴碧力如何跌倒、受傷、
        追打告訴人盧根陣等過程，當可清楚目睹其間過程之演
        變；且斯時地上掉落之文件係楊忠德教陳亞珠撿起，業
        經該二人於偵查時一致供明在卷（98年度偵續字第6號
        偵查卷第13頁、12頁，19頁、18頁），則無庸彎身撿拾
        文件之楊忠德自不可能未目睹其間整個過程情節；然楊
        忠德於警詢、偵查及原審審理時，就被告戴碧力與告訴
        人盧根陣有無互毆致傷、拾起木棍追打、狠嗆要你好看
        ，暨對告訴人陳亞珠有無拉住被告戴碧力衣領各節，均
        一概推稱其當時因轉身或在地上撿拾文件而未看見、沒
        注意、沒聽到云云（警卷第26頁、98年度調偵字第20號
        偵查卷第13頁、98年度偵續字第6號偵查卷第13頁、14
        頁、16頁、原審卷第130頁至第137頁），顯係有意迴護
        雙方甚明。則楊忠德其本此立場就被告戴碧力、告訴人
        盧根陣有無毆打對方、告訴人陳亞珠有無出手拉住被告
        戴碧力衣領，暨告訴人盧根陣曾否出言恐嚇被告戴碧力
        各節所為之證述，即難期真實，自不應採為判斷之基礎
        。
（八）、
     1、被告戴碧力在偵查中雖供稱：「我太太（指陳保銀）當
        時有在場，但她後來才出來，並沒有聽到，、、」、「
        因為我太太確實一剛開始沒有出來，是後來才出來的。
        」云云（98年度調偵字第20號偵查卷第14頁、98年度偵
        續字第6號偵查卷第17頁）；然被告戴碧力係受訊問之
        檢察官告以:「這是刑責罪，你不要把你太太拉進來」
        ，始改口為前揭陳述等情，業經證人盧根陣於原審審理
        時證稱在卷（原審卷第170頁），此句供述之任意性顯
        已受到影響，即不得作為陳保銀係嗣後才出來之認定依
        據。參照告訴人盧根陣於警詢供稱：「我21時30 分下
        課後回到社區再與總幹事和會計小姐去戴先生家找他協
        調。這時候他與他太太有出來，我們就在他家門口協調
        ，…………。這時他已經講不通不配合印鑑變更，兩人
        語氣也慢慢變重，………，那時候我已離開並走了約10
        公尺左右，他太太就在門口亂罵亂說」等語（警卷第12
        頁、13頁）；嗣於原審審理時證稱：「（問：陳保銀何
        時出來的？）我們到的時候，他太太就一起出來門口，
        在戴碧力旁邊」等語明確（原審卷第170頁）。
     2、楊忠德於檢察官偵查時證稱：「我們一行四人到了戴碧
        力家的門口，陳亞珠在戴碧力的窗戶門口叫了幾聲戴先
        生，然後我們四個人就在門口等，戴碧力接著就出來到
        他家門口，他太太陳保銀也跟著一起出來，他們夫妻出
        來後，…。」，「（問：陳保銀是哪個時段在場？）我
        們一行四個人到戴碧力家門口請戴碧力出來的時候陳保
        銀就跟著出來了，、、」等語（98年度偵續字第6號偵
        查卷第12頁、14頁）。
     3、由上述說明，足認案發時原本坐在客廳看電視之陳保銀
        ，確如上述，於聽到盧、楊等人敲門來找其夫即被告戴
        碧力蓋章初始，即已起身走出門口察看等情（警卷第32
        頁、98年度偵續字第6號偵查卷第14頁、原審卷第173頁
        、174頁）。可見被告戴碧力之配偶陳保銀於案發當時
        自可聽聞雙方協調、爭吵過程之談話內容至明。
（九）、告訴人盧根陣於被告戴碧力一再推託、不願在郵局定期
        單上蓋章後，雙方談話逐漸大聲、加重用語，終致發生
        口角爭執等情，業據盧根陣、楊忠德各於警詢、偵查中
        及原審審理時證稱無訛（盧根陣部分見警卷第13頁、原
        審卷第158頁、第163頁、第164頁；楊忠德部分見警卷
        第29頁、98年度偵續字第6號偵查卷第12頁、13頁、原
        審卷第129頁、131頁）。是告訴人盧根陣為儘速取得被
        告戴碧力在前開發展協會之郵局定期存款單蓋章，以便
        儘速取款以補繳稅款避免逾限被裁罰之心情急迫下，難
        免情急失言相脅；否則盧根陣被楊忠德居中推開後，焉
        會即刻繞到後面毆打被告戴碧力。參照現場證人陳保銀
        於警詢、偵查中及原審審理時一再證稱，告訴人盧根陣
        當時有說「如果不蓋章今日就要給你好看」等語（警卷
        第32頁、98年度偵續字第6號偵查卷第15頁、原審卷第
        174頁）。可見告訴人盧根陣於要求被告戴碧力蓋章不
        遂後確有向被告戴碧力恫嚇稱：「今天如果不蓋章就要
        給你好看」等語屬實；是被告辯稱並未誣告盧根陣恐嚇
        一節，尚堪採信。
（十）、告訴人盧根陣於要求蓋章不遂後，既有向被告戴碧力恫
        嚇稱：「今天如果不蓋章就要給你好看」等語，則被告
        戴碧力於警詢、偵查時就此所為之申告，即屬實情，自
        非故意虛構捏造事實，核與誣告罪之犯罪構成要件自有
        未合。
（十一）、被告戴碧力於警詢時雖併對楊忠德提出恐嚇之告訴，
          然並未虛構楊忠德曾為惡害通知之事實；至於被告認
          楊忠德應就其同夥盧根陣所為之恫嚇共負罪責而請求
          究辦，顯係出於被告之誤會或懷疑楊忠德與盧根陣等
          係共謀，尚難認被告係明知所訴之事實係虛偽而故為
          誣告。
五、綜上所述，被告戴碧力向警員申告盧根陣對其為恐嚇，暨陳
    亞珠一直拉住其衣領讓盧根陣打等情均屬事實；至其申告楊
    忠德、陳亞珠共犯傷害罪，楊忠德另犯恐嚇罪部分，並無虛
    構事實之誣告犯意，經核均與刑法第169條第1項誣告罪之構
    成要件不符；此外又查無其他積極事證足認被告確犯有上開
    誣告罪犯行，本件因公訴人復未提出足認被告確另犯有誣告
    罪犯行之其他事證，因不能證明被告犯有上開部分誣告罪，
    自難遽論被告以上揭誣告罪責。惟上開不能證明被告犯有誣
    告罪部分因與前揭已起訴判決被告有罪之誣告罪犯行部分，
    係實質上一罪之關係，爰不另為無罪之諭知。
肆、
一、原審經調查結果，認被告戴碧力確對告訴人陳亞珠犯有如事
    實欄第一段所述之誣告罪犯行，以被告事證明確，係犯刑法
    第169條第1項之誣告罪；且以被告於98年3月12日及同年3月
    15日就同一事實接續向警察機關誣指陳亞珠涉嫌恐嚇之不實
    事實，係僅妨害一個國家法益，而論以一個誣告罪。並審酌
    被告係初中肄業，以駕駛計程車為業，每月收入新台幣約
    15,000元，現與其妻同住，子女均已成年在臺就業等情，業
    據被告於原審審理時供承在卷（原審卷第196頁、197頁），
    且被告並無犯罪前科，有臺灣高等法院被告前案紀錄表在卷
    可稽（原審卷第5頁）；另審酌被告素行、智識程度、生活
    狀況，暨被告為免其傷害犯行被追訴，竟向承辦警員不實申
    告陳亞珠曾予恐嚇，惟已坦承部分事實之犯後態度等一切情
    狀，對於被告判處有期徒刑4月。
二、原審並以公訴人另行指訴被告分別於98年3月12日、15日向
    金門縣警察局金城分局警員誣指楊忠德、陳亞珠於前揭時、
    地對其傷害，暨盧根陣、楊忠德對其為恐嚇，而對渠提出傷
    害、恐嚇之告訴而犯有刑法第169條第1項之誣告罪嫌部分，
    認被告並非故意虛構事實而與誣告罪之犯罪構成要件不合，
    故認被告不構成誣告罪責，且以上開不能證明被告犯有誣告
    罪部分因與前述已起訴判決被告有罪之誣告罪犯行部分，係
    實質上一罪之關係，爰不另為無罪之諭知。
三、經核原審對於被告上開有罪部分，認事用法並無不合，量刑
    亦稱妥適；對於上開不另為諭知誣告無罪部分之調查亦屬正
    確，故原判決應予維持。
伍、被告提起上訴，否認有對告訴人陳亞珠犯有誣告罪犯行云云
    ，所辯自非可採。被告提起本件上訴，經核並無理由，應予
    駁回。
陸、本院審酌被告戴碧力並無犯罪科刑執行前科，此有臺灣高等
    法院被告前案紀錄表在卷足憑（本院卷第61頁、95頁）；本
    件係因現任和平新村社區發展協會理事長即告訴人盧根陣前
    往被告前開住處請求被告在該發展協會之郵局定期存款單蓋
    章，以便告訴人盧根陣動支領取該協會在郵局之定期存款，
    以利該協會補繳國稅局稅款，嗣因被告戴碧力拒絕，遂與告
    訴人盧根陣發生口角並互毆（按被告戴碧力、盧根陣二人被
    訴傷害罪部分，已據雙方撤回告訴，業經判決公訴不受理，
    已如前述），致被告進而對與盧根陣同行前來之現任和平新
    村社區發展協會會計即告訴人陳亞珠觸犯本件誣告罪。衡情
    以觀，被告犯罪情節尚非重大，且告訴人陳亞珠經本院傳喚
    其到庭陳述意見時，亦因其本身工作因素無法到庭，有其傳
    真書據一張在卷可證（本院卷第60頁）。姑念被告係因上開
    和平新村社區發展協會現任理事長即告訴人盧根陣向被告要
    求在該發展協會之郵局定期存款單蓋章，俾以告訴人盧根陣
    動支領取該協會在郵局之定期存款，以利該協會補繳國稅局
    稅款，嗣因被告拒絕致發生本案等情事，念及被告思慮未深
    因口角爭執致觸犯本罪，其經此次偵審教訓當知所警惕，爾
    後應無再犯之虞，故本院認對於被告所受前開宣告刑，認以
    暫不執行為適當，爰併予以宣告緩刑2年，以啟自新。
據上論斷，應依刑事訴訟法第368條，刑法第74條第1項第1款，
判決如主文。
本案經檢察官李靜文到庭執行職務。
中    華    民    國    100    年    1    月    25    日
                刑事庭    審判長法  官  吳昭瑩
                                法  官  陳容正
                                法  官  陳坤地
以上為正本，係照原本作成，證明與原本無異。
如不服本判決，應於判決收受送達後10日內向本院提出上訴書狀
，其未敘述上訴之理由者並得於提起上訴後10日內向本院補提理
由書狀（均須按他造當事人之人數附繕本）。
中    華    民    國   100    年    1     月    27    日
                                書記官  周秀香
附錄犯罪法條：
刑法第169條（誣告罪）
意圖他人受刑事或懲戒處分，向該管公務員誣告者，處七年以下
有期徒刑。意圖他人受刑事或懲戒處分，而偽造、變造證據，或
使用偽造、變造之證據者，亦同。